臺灣高等法院民事判決
110年度上字第222號
上  訴  人  蔡東宇
訴訟代理人  黃志樑律師
被  上訴人  陳盈娟
訴訟代理人  陳鼎駿律師                      
複  代理人  張筑穎律師
上列當事人間請求損害賠償等事件，上訴人對於中華民國109年1
1月25日臺灣桃園地方法院第一審判決（108年度訴字第1924號）
提起上訴，並為訴之追加，本院於111年3月23日言詞辯論終結，
判決如下：
    主  文
上訴及追加之訴均駁回。
第二審（含追加之訴）訴訟費用由上訴人負擔。
    事實及理由
壹、程序方面：
　　按第二審訴之變更或追加，非經他造同意不得為之，但請求
    之基礎事實同一者，不在此限，民事訴訟法第446條第1項、
    第255條第1項第2款規定甚詳。又按不變更訴訟標的，而補
    充或更正事實上或法律上之陳述者，非為訴之變更或追加，
    民事訴訟法第256條定有明文。本件上訴人原依民法第793條
    、第800條之1、公寓大廈管理條例第16條第1項、皇翔歡喜
    城社區（下稱系爭社區）規約第4條第5項、第22條規定，聲
    明請求：禁止被上訴人所有之房屋（即門牌號碼桃園市○○區
    ○○路000號00樓之0，下稱13樓房屋）內製造震動及低頻噪音
    （見原審卷一第3、5頁）。嗣於本院第二審程序追加民法第
    18條第1項規定為此部分訴訟標的（見本院卷一第318頁），
    並變更前開聲明為：請求禁止被上訴人所有之13樓房屋内於
    每日上午8時起至晚上8時止間製造50分貝以上之聲音；於每
    日晚上8時01分起至翌日上午7時59分止製造30分貝以上之聲
    音及10分貝以上之低頻聲音（低頻聲音頻率範圍20至200Hz
    ）（見本院卷一第317頁）。經核上訴人追加前開請求權基
    礎，與原訴主張之基礎事實同一，應予准許；另其變更聲明
    內容，則係更正其事實上之陳述，非為訴之變更或追加，先
    予敘明。　　　　
貳、實體方面：　　　　
一、上訴人主張：伊與被上訴人依序為系爭社區門牌號碼桃園市
    ○○區○○路000號00樓之0房屋（下稱12樓房屋）、該屋正上方
    13樓房屋之所有權人。被上訴人自民國105年10月中旬起至1
    08年3月底止，時常於週一至週五上午6時20分至7時許，持
    續發出走路、浴室刷牙、水杯撞擊聲，並於上午9時20分至1
    1時許、下午1時至2時許製造走路及跑步等低頻噪音，復自
    下午4時許起至凌晨1時許持續吵鬧，另於週六、日更自上午
    8點30分許持續發出吵鬧聲至凌晨1至3時許，經伊多次與被
    上訴人溝通，並請社區保全加以規勸仍未改善，自係故意或
    過失不法侵害伊居住安寧之人格權而情節重大之侵權行為，
    應予排除，且致伊失眠及罹患焦慮症而受有莫大之精神上痛
    苦，復應賠償伊所受非財產上損害新臺幣（下同）100萬元
    等情。依民法第184條第1項前段、第195條第1項、第793條
    、第800條之1、公寓大廈管理條例第16條第1項、系爭社區
    規約第4條第5項、第22條規定，請求禁止被上訴人所有之13
    樓房屋內於每日上午8時起至晚上8時止間製造50分貝以上之
    聲音；於每日晚上8時01分起至翌日上午7時59分止製造30分
    貝以上之聲音及10分貝以上之低頻聲音（低頻聲音頻率範圍
    20至200Hz），暨給付伊100萬元，並加計自起訴狀繕本送達
    翌日起算之法定遲延利息（原審為上訴人敗訴之判決，上訴
    人聲明不服，提起上訴）。上訴人於本院第二審程序追加依
    民法第18條第1項規定為同一禁止被上訴人發出上開聲響之
    請求。上訴及追加聲明：㈠原判決廢棄。㈡禁止被上訴人所有
    之13樓房屋内於每日上午8時起至晚上8時止間製造50分貝以
    上之聲音；於每日晚上8時01分起至翌日上午7時59分止製造
    30分貝以上之聲音及10分貝以上之低頻聲音（低頻聲音頻率
    範圍20至200Hz）。㈢被上訴人應給付上訴人100萬元，及自
    起訴狀繕本送達翌日起至清償日止按週年利率5%計算之利息
    。
二、被上訴人則以：前開期間內13樓房屋固定由伊家人（2女1男
    ）居住，惟均係生活作息規律之年長者，並未頻繁製造聲響
    ；兩造所居住之合宜住宅，各棟緊連相鄰，聲音易受建物結
    構、建材、牆面、樓板厚度、密度等因素影響致生放大、流
    竄，時有其他住戶表示半夜聽聞來源不明之敲打聲響；伊已
    於家中鋪設地墊、地毯並將桌椅安裝腳套，於家中行走時更
    會穿著室內拖鞋並放輕腳步以免造成聲響，卻仍持續遭上訴
    人投訴、指責，顯見上訴人所提其在12樓房屋內錄得之聲響
    ，不能排除係其他住戶所致，並非源自13樓房屋。縱認伊等
    因日常生活居住之走動或搬動家具產生非持續性聲響，仍非
    製造噪音管制法所稱之噪音，伊等在住家內從事正常合理生
    活起居活動之自由應受保障。況上訴人曾變動其屋內格局，
    架設天花板造成空腔，亦可能造成聲音放大現象，伊等自未
    發出一般人社會生活所難忍受之噪音而屬情節重大，上訴人
    請求排除侵害及給付精神慰撫金，自屬無據等語，資為抗辯
    。並答辯聲明：上訴及追加之訴均駁回。
三、本院之判斷：
  ㈠按土地所有人於他人之土地、建築物或其他工作物有瓦斯、
    蒸氣、臭氣、煙氣、熱氣、灰屑、喧囂、振動及其他與此相
    類者侵入時，得禁止之。但其侵入輕微，或按土地形狀、地
    方習慣，認為相當者，不在此限，民法第793條定有明文，
    並依同法第800條之1規定準用於建築物之利用人。次按住戶
    不得任意棄置垃圾、排放各種汙染物、惡臭物質或發生喧囂
    、振動及其他與此相類之行為。公寓大廈管理條例第16條第
    1項亦有明定，並經訂入系爭社區規約第22條第6項（見原審
    卷一第46頁）。又依系爭社區規約第4條第5項規定，區分所
    有權人及住戶對於專有部分及約定專用部分應依符合法令規
    定之方式使用，並不得有損害建築物主要構造及妨害建築物
    環境品質（見原審卷一第29頁）。本件上訴人、被上訴人依
    序為系爭社區內12樓房屋、13樓房屋所有權人之事實，業有
    建物、土地第一類謄本為證（見原審卷一第65至69頁、本院
    卷一第291頁），並為兩造所不爭執（見本院卷一第51、102
    頁），堪認屬實。準此，其等自均負有遵守前開法律及系爭
    社區規約以維居家環境安寧之義務。
  ㈡惟按當事人主張有利於己之事實者，就其事實有舉證之責任
    ，民事訴訟法第277條前段亦有明定。上訴人主張被上訴人
    自105年10月中旬起至108年3月底止，因故意或過失自13樓
    房屋內發出聲響，造成其在12樓房屋居住安寧之人格權受有
    不法侵害等情，既為被上訴人所否認，上訴人自應就其主張
    前開情事之存在負舉證之責。
  ㈢經查，依原審就上訴人主張為其於106年7月至107年12月在12
    樓房屋內所錄得聲音檔案之勘驗結果（即原證10，置於原審
    證物袋內），僅能證明錄音中有3人持續進行對話，且在對
    話中陸續聽到數次咚咚咚咚咚狀似在地板跑步的聲音，而該
    聲音如非僅偶然出現，對於居家安寧確會造成妨礙等情（見
    原審卷一第423頁、卷二第61、142至148頁），惟無法證實
    該等聲音係來自13樓房屋。次觀系爭社區之LINE通訊軟體住
    戶群組中，多有住戶抱怨大樓內存有不明來源噪音（見原審
    卷一第423頁、卷二第142至148頁），參以系爭社區為1層多
    達8戶之集合式大樓（見原審卷一第19頁），聲音經由建築
    結構體傳導後所生共振及迷向之情形恐更加明顯，此徵諸前
    開住戶群組中有住戶提及因聽聞樓上發出聲響，經追查後始
    發現聲音來源實係來自大樓其他位置，而非其原所想像之正
    上方樓層之情況益明（見原審卷一第413頁）；上訴人雖提
    出其於106年9月9日、同年月17日、107年2月28日、同年4月
    20日、同年5月18日、同年6月2日、7月28日、9月16日與其
    配偶之LINE通訊軟體對話紀錄、所拍攝之系爭社區大樓外部
    、錄音檔播放聲波圖、攝影機所顯示時間等照片（見原審卷
    一第123至352頁），藉以證明其觀測13樓房屋開燈前後12樓
    房屋內之聲音變化，惟其既無法排除其於12樓房屋內所錄得
    之聲音係來自該大樓其他位置之可能性，仍難憑此遽認該等
    聲音係源自13樓房屋。又依上訴人向環保局、系爭社區管理
    委員會投訴及與鄰居共同在12樓房屋內聽聞聲響之錄音譯文
    （見原審卷一第87至94、99至122頁、本院卷一第91至97頁
    ），僅能證明其為前開投訴及聽聞聲響之事實，亦無從資以
    認定被上訴人即為上訴人所指之聲音來源。從而，上訴人主
    張被上訴人自105年10月中旬起至108年3月底止在13樓房屋
    持續發出聲響，致侵害其居家安寧云云，已難採信。
  ㈣況按居住安寧是否受他人不法侵害，應以該侵害已否超越「
    一般人社會生活所能容忍」之客觀標準決定；如僅係未逾越
    合理程度之一般生活起居活動，該他人之合理生活起居自由
    亦應同受保障，不能僅憑當事人之主觀喜惡或感受，即認係
    不法侵害居住安寧之行為而予以禁止。本件兩造為系爭社區
    之上下樓層住戶，被上訴人縱於日常生活中發出非持續性之
    走路、浴室刷牙、水杯撞擊、跑步及日常交談聲，依集合式
    住宅之生活型態，實為一般日常生活起居中難以避免發出並
    為鄰人聽聞之正常聲響。又依上訴人所提噪音分貝介紹資料
    ，一般機器發動產生的噪音約90分貝、大卡車通過的聲音85
    分貝、擴音設備70至90分貝、正常交談的聲音60分貝、低聲
    說話的聲音30至40分貝、安靜的辦公室約40分貝、樹林風吹
    聲約20至40分貝（見本院卷一第175至181頁），如依上訴人
    要求禁止被上訴人於每日上午8時起至晚上8時止間製造50分
    貝以上之聲音；於每日晚上8時01分起至翌日上午7時59分止
    製造30分貝以上之聲音及10分貝以上之低頻聲音（低頻聲音
    頻率範圍20至200Hz），無疑將使被上訴人於上午8時起至晚
    上8時止均無法在家中正常交談，自晚上8時01分起至翌日上
    午7時59分止，亦不得在家中低聲說話，甚至不能發出人耳
    可聽見之低頻聲音（見本院卷一第177頁），在法益之權衡
    上，亦不能認上訴人主張此等程度之居住安寧應優先於被上
    訴人之合理起居自由而受保障。遑論被上訴人亦已於家中鋪
    設地墊，並於桌腳、椅腳安裝腳套之事實，業據其提出照片
    為證，復為兩造所不爭執（見原審卷二第150頁、本院卷一
    第102頁），自亦難認被上訴人具有侵害上訴人居住安寧之
    故意、過失或不法性。
  ㈤從而，被上訴人並無上訴人所指之侵權行為，上訴人依民法
    第18條第1項、第184條第1項前段、第195條第1項、第793條
    、第800條之1、公寓大廈管理條例第16條第1項、系爭社區
    規約第4條第5項、第22條規定，請求禁止被上訴人製造上開
    聲響並應給付其精神慰撫金100萬元，即無理由。
四、綜上所述，上訴人依民法第184條第1項前段、第195條第1項
    、第793條、第800條之1、公寓大廈管理條例第16條第1項、
    系爭社區規約第4條第5項、第22條規定，請求禁止被上訴人
    所有之13樓房屋内於每日上午8時起至晚上8時止間製造50分
    貝以上之聲音；於每日晚上8時01分起至翌日上午7時59分止
    製造30分貝以上之聲音及10分貝以上之低頻聲音（低頻聲音
    頻28率範圍20至200Hz），暨被上訴人應給付上訴人100萬元
    ，及自起訴狀繕本送達翌日起至清償日止按週年利率5%計算
    之利息，為無理由，不應准許。原審為上訴人敗訴之判決，
    核無違誤，上訴人指摘原判決不當，求予廢棄改判，為無理
    由，應予駁回。又上訴人於本院追加依民法第18條第1項規
    定，請求禁止被上訴人發出上開聲響，亦無理由，併應駁回
    之。 　
五、上訴人雖聲請由臺灣檢驗科技股份有限公司至12樓房屋內鑑
    定聲音來源是否僅可能來自13樓房屋（見本院卷一第385頁
    、卷二第27頁），惟該公司已表示無法在僅至兩造房屋進行
    鑑定之情況下，排除12樓房屋內之聲響係來自13樓房屋以外
    之其他因素造成之可能（見本院卷二第15頁），本院亦無法
    要求非屬當事人之13樓房屋其他同層住戶亦併受鑑定，自無
    鑑定之必要性及可能性。此外，本件事證已臻明確，兩造其
    餘之攻擊或防禦方法及提出之證據，經本院斟酌後，認為均
    不足以影響本判決之結果，爰不逐一論列，附此敘明。
六、據上論結，本件上訴、追加之訴均為無理由，依民事訴訟法
    第449條第1項、第78條，判決如主文。　
中　　華　　民　　國　　111 　年　　4 　　月　　20  　日
                  民事第二十三庭
                        審判長法  官  張松鈞
         　　　 　　　　　　　法  官　楊舒嵐
        　　　　　　　　　　　法  官　許勻睿
正本係照原本作成。
如不服本判決，應於收受送達後20日內向本院提出上訴書狀，其
未表明上訴理由者，應於提出上訴後20日內向本院補提理由書狀
（均須按他造當事人之人數附繕本）上訴時應提出委任律師或具
有律師資格之人之委任狀；委任有律師資格者，另應附具律師資
格證書及釋明委任人與受任人有民事訴訟法第466條之1第1項但
書或第2項所定關係之釋明文書影本。如委任律師提起上訴者，
應一併繳納上訴審裁判費。
中　　華　　民　　國　　111 　年　　4 　　月　　21　　日

　　　　　　　　　　　　　    書記官  秦湘羽